臺灣彰化地方法院刑事判決　　　　　　　　　　　　　九十三年度訴字第五六號
　　公　訴　人　臺灣彰化地方法院檢察署檢察官
　　被　　　告　乙○○
右列被告因搶奪案件，經檢察官提起公訴（九十三年度偵字第二八五八號），本院判
決如左：
    主      文
乙○○無罪。
    理      由
一、公訴意旨略以：被告乙○○意圖為自己不法之所有，於民國九十三年四月六日十
    四時二十分許，前往於彰化縣和美鎮○○里○○路○段六三二巷六十弄十四號之
    「尚昇雜貨店」內，趁告訴人丙○○不備之際，徒手搶奪告訴人丙○○所有之蔘
    茸酒一瓶。得手後，乙○○即騎乘車號ＥＹＯ─八○九號機車離去，嗣經告訴人
    丙○○報警而循線查獲上情，因認被告所為係涉犯刑法第三百二十五條第一項之
    搶奪罪嫌等語。
二、公訴人認被告涉有右述犯嫌，係以證人即告訴人丙○○之指述，及案發現場照片
    二張為其主要論據。訊據被告固坦承當天有去「尚昇雜貨店」拿酒，惟堅決否認
    有強搶之犯行，辯稱：伊當時有向告訴人表示要賒帳，沒有不法意圖，且伊每一
    次到雜貨店內賒帳，事後都有還錢，此可傳訊「順昌雜貨店」老闆證人丁○○，
    及「興旺雜貨店」老闆戊○○○到庭作證等語。
三、按被告未經審判證明有罪確定前，推定其為無罪，又犯罪事實應依證據認定之，
    無證據不得認定犯罪事實。又不能證明被告犯罪者，應諭知無罪之判決，刑事訴
    訟法第一百五十四條、第三百零一條第一項分別定有明文。另按認定犯罪事實所
    憑之證據，雖不以直接證據為限，間接證據亦包括在內，然而無論直接或間接證
    據，其為訴訟上之證明，須於通常一般人均不致有所懷疑，而得確信其為真實之
    程度者，始得據為有罪之認定，倘其證明尚未達此程度，而有合理之懷疑存在時
    ，事實審法院復已就其心證上理由予以闡述，敘明其如何無從為有罪之確信時，
    因而為無罪判決，尚不得指為違法，最高法院著有七十六年度台上字第四九八六
    號判例可供參照。
四、經查：(一)被告於九十三四月六日十四時二十分許，至證人丙○○所經營之「尚昇
    雜貨店」內拿取蔘茸酒一瓶之經過，業據證人丙○○到庭證稱：「他（指被告）
    那天來了二次，第一次在早上接近中午時，他只說欠著沒有說其他話就把酒拿走
    ，我來不及阻擋他，第二次下午又來，我用手握住那瓶酒，不讓他拿走，他是有
    說要先欠著，可是我說不行，我又不認識你。他就跟我拉拉扯扯，硬要拿走，他
    的神智不是很清楚，他又沒有跟我買過東西，如果是常常跟我買東西的客人，我
    會先讓他欠著。」、「除了要求欠錢之外，他沒有說什麼，只是硬要拿走而已，
    他喝得很醉，說什麼我聽不懂，他只是硬要拿酒」、「他沒有說要打我，但他的
    動作很有力，我會怕，所以我跟他說，我不認識你，你硬要拿酒，我要報警喔，
    他有回我一句，去報警啊」、「酒錢事後都已經還清了，他的丈人跟我處理好了
    ，我們已經和解」等語，足見被告是在酒醉之情形下前往告訴人丙○○之雜貨店
    內拿酒，並曾口頭表示要賒帳，事後亦已清償酒錢，又警方除在被告家中查獲已
    經飲用完畢之蔘茸酒空瓶外，另於當日下午六時十分及七時四十七分，先後對被
    告進行呼氣酒精濃度測試之結果，發現其酒精含量分別為○‧六二ｍｇ／ｌ及一
    ‧一四ｍｇ／ｌ，此有檢驗單二紙在卷可稽，再觀諸檢驗單上被告簽名字跡潦草
    無法辨識等情，可知被告已將酒喝盡而處於靡醉之程度。(二)被告聲請傳喚之證人
    丁○○到庭證稱：在本案發生前一、二個月，被告亦曾到我所經營之「順昌雜貨
    店」內拿酒，事後確有還錢，告訴人在本案發生後曾來我店內談論此事，故我知
    道本案發生之時間等語。(三)被告聲請傳喚之證人戊○○○亦到庭證稱：我經營「
    興旺雜貨店」，我忘了被告在何時開始來向我賒帳的，大概有三、四次（嗣改稱
    四、五次），我跟他也不熟，他都是買一些東西，有時用現金，有時他喝醉了，
    拿了就走，我跟他說我這個要本錢，不可以這樣，他每次喝醉時欠的，等他醒了
    就會還我錢，有一次他醉了，醉倒在地上，警察巡邏車剛好經過，問他為什麼會
    在那邊，他還問我是不是我報警的，後來他要進來拿酒，警察跟他說這樣不行，
    並問他的住址、電話等語。(四)綜上證詞，可知被告有酗酒之情形，且常在酒醉時
    至商家拿酒，惟清醒之後均會還錢，是以被告習性而言，其取酒時似無為自己不
    法所有之意圖，且告訴人丙○○亦證稱：「那時候我不認識他，就不讓他欠，後
    來認識了，我就會讓他欠，他又來跟我賒帳買酒，我有讓他欠」等語，是以被告
    辯稱其每次拿酒之後都會還錢，並無搶奪犯意等語，尚屬有據。
五、綜上所述，本案被告在取酒時雖未經告訴人丙○○同意，惟依證人丁○○、戊○○○之證詞足信被告酒醒之後均會還錢，故難認其取酒時有不法所有意圖，甚至
    告訴人丙○○在本案發生後也同意被告賒帳拿酒，益徵被告所為雖令人困擾，但
    仍有給付對價之意。是依現存證據，尚未達使人確信被告有搶奪犯意之程度，公
    訴人所指被告涉有強奪之犯行，應認不能證明，爰依前揭刑事訴訟法及判例所揭
    示無罪推定之原則，諭知被告無罪之判決。
六、至被告徒手強取蔘茸酒之所為，是否另涉及使人行無義務之事之強制罪，而侵犯
    告訴人財產權以外之其他法益，因非本案起訴範圍，故本院無從併予審理，附此
    敘明。
據上論斷，應依刑事訴訟法第三百零一條第一項，判決如主文。
本案經檢察官甲○○到庭執行職務。
中      華      民      國      九十三      年      十    月  十五    日
                                臺灣彰化地方法院刑事第三庭
                                    審判長法官   余  仕  明
                                    法      官   簡  婉  倫
                                    法      官   黃  玉  齡
右正本證明與原本無異。
如不服本判決，應於判決送達後十日內，向本院提出上訴狀（須附繕本），上訴於台
灣高等法院台中分院。告訴人或被害人對於判決如有不服具備理由請求檢察官上訴者
，其上訴期間之計算係以檢察官收受判決正本之日為準。
                                    法院書記官   林  怡  吟
中      華      民      國      九十三      年      十    月  十五    日
